【裁判字號】    92,易緝,10
【裁判日期】    920721
【裁判案由】    詐欺等
【裁判全文】
臺灣苗栗地方法院刑事判決                          九十二年度易緝字第一號
    公  訴  人  臺灣苗栗地方法院檢察署檢察官
    被      告  甲○○
右列被告因詐欺案件，經檢察官提起公訴（九十一年度偵字第一七二二號），本院判
決如左：
    主  文
甲○○意圖為自己不法之所有，以詐術使人將本人之物交付，累犯，處有期徒刑拾月
。
    事  實
一、甲○○前於民國八十三年間，因違反肅清煙毒條例案件，經臺灣高等法院判處有
    期徒刑三年八月，於八十六年十二月十三日縮短刑期假釋出獄，指揮書執畢日期
    為八十九年一月二十一日，縮刑期滿日期為八十八年十二月二十日，期滿未經撤
    銷假釋執行完畢，竟仍不知悛改。甲○○明知張正宗業已拒絕其代為向許慶智收
    取許慶智積欠張正宗之運費，竟仍基於意圖為自己不法所有之犯意，藉前曾受張
    正宗之託，向許慶智收取張正宗之工資之機會，另於九十年六月二十五日某時，
    搶先於張正宗與許慶智約定之時間前，至台北縣新莊市○○路○段七八號之三工
    地處，向許慶智佯稱係受張正宗之託，欲收取張正宗應得之工資等語，致許慶智
    誤以甲○○確係受張正宗之託前來收款，而交付一紙以華泰商業銀行新莊分行為
    付款人，翁回角為發票人，金額為新台幣（以下同）六萬八千元，票載發票日為
    九十年七月三十一日之支票一紙，予甲○○收執，甲○○得手後旋即於翌日即同
    年月二十六日持向乙○○調現，乙○○則於翌日即同年月二十七日交付票面金額
    六萬八千元予甲○○不知情之胞弟徐慶豐轉交予甲○○。嗣張正宗依約前往上址
    欲向許慶智收取工資時，經許慶智之員工告以甲○○業已先向許慶智收取上開支
    票，張正宗為阻止該支票遭兌領，遂於同年月二十六日以支票遺失為由，填寫遺
    失票據申報書，未指定犯人，而向台北市政府警察局、台北縣警察局謊報上開支
    票遺失，報請該管司法警察機關，協助偵查侵占遺失物罪嫌（張正宗所犯未指定
    犯人誣告罪，業經本院於九十二年五月八日判處拘役三十日確定）暨乙○○將前
    開支票交付沈遠達，沈遠達再交付丙○○，持票人丙○○經提示該支票以業經掛
    失止付未獲兌現，因而經警循線查悉上情。
二、案經苗栗縣警察局苗栗分局報請臺灣苗栗地方法院檢察署檢察官偵查起訴。
    理  由
一、訊據被告甲○○固承認向證人許慶智收取系爭支票，並持向乙○○調現，惟矢口
    否認有何詐欺犯行，辯稱：伊係受張正宗之託向證人許慶智收取工資，因張正宗
    要求要拿現金，始持上開支票轉向證人乙○○調現，然調取之現金，因伊後來另
    案入台北戒治所強制戒治，並未拿到錢云云。惟查：
（一）右揭事實，迭據被害人張正宗陳述：伊業已拒絕被告甲○○代其向證人許慶智
      收款，並於九十年六月二十五日，自行前往許慶智之工廠欲向許慶智收取工資
      ，經許慶智之職員告以該款項已由被告甲○○收取，乃向該職員探詢系爭支票
      之相關資料，據以辦理掛失止付，被告自承私自取走該支票後，就未再與伊連
      絡，經伊多次約他出來解決，他均爽約等語（參見偵卷第六五頁偵訊筆錄、本
      院九十二年度易字第七四號卷第四八至五十頁筆錄），核與被告自承：本案支
      票係自許慶智處取得，隔天伊即與胞弟徐慶豐一起去找乙○○調現，該支票一
      直放在乙○○處，伊並未向張正宗提到持票向乙○○調現一事等語（參見本院
      同易字卷第四三至四五頁筆錄）、證人即許慶智證述：甲○○之前曾代替張正
      宗找伊領取工資，本案之發票人為翁回角、華泰商業銀行新莊分行為付款人、
      票面金額為六萬八千元，票載發票日為九十年七月三十一日之支票一紙，亦是
      甲○○前來領取等語（參見偵卷第十八頁警訊筆錄）、證人乙○○結證：於九
      十年六、七月間，甲○○有拿本案支票向伊調取現金六萬八千元，伊隔天即將
      現金交給他弟弟徐慶豐，因甲○○有提到若找不到他，就將錢交給弟弟等語（
      參見本院同易字卷第三八至四十頁筆錄）相符合。足徵，被告於九十年六月二
      十五日自證人許慶智處取得本案支票後，旋於翌日即同年月二十六日協同其胞
      弟徐慶豐向證人乙○○調現，證人乙○○並於翌日即同年月二十七日將票面金
      額六萬八千元交付予具有表見代理之被告胞弟徐慶豐，而被告遲未將調得之現
      金交付予張正宗等情，應甚明確。
（二）雖被告一再辯稱：係受被害人張正宗之委託前往領取本案支票云云，惟此已據
      張正宗堅詞否認。觀以被告自承：未將系爭支票之票號、金額票載發票日及發
      票人等資料告以張正宗知悉，亦未將本案支票交給張正宗看等語（參見偵卷第
      七九頁反面偵訊筆錄、本院同易字卷第四六頁筆錄）。因張正宗已明確供承：
      伊為了阻止該支票遭兌領，遂於同年月二十六日以支票遺失為由，填寫遺失票
      據申報書，未指定犯人，而向台北市政府警察局、台北縣警察局謊報上開支票
      遺失，報請該管司法警察機關，協助偵查侵占遺失物等語（參見本院同易字卷
      第五七、五八頁筆錄），並有遺失票據申報書、票據掛失止付通知書、前開支
      票暨退票理由單影本共四紙附卷可佐，其因此亦經本院於九十二年五月八日，
      以九十二年度易字第七四號判處張正宗所犯未指定犯人誣告罪，處拘役三十日
      確定，此有該判決一份在卷可稽，從而，被告甲○○既未將該支票之相關資料
      告知張正宗，張正宗竟能得悉系爭支票之相關料，且據以申報系爭支票遺失，
      足認張正宗指稱：其為了阻止被告兌領該支票，而自行前往證人許慶智之工廠
      ，欲向許慶智收款，經許慶智之職員告以被告甲○○已向先許慶智收款並從該
      職員處得悉系爭支票之相關資料，據以申報遺失等語，應屬實情。佐以被告係
      遲至九十年七月六日始進入臺灣臺北戒治所強制戒治，此有其法務部在監在押
      資料表一份在卷可稽，而被告供承自從於九十年六月二十五日取得該支票後，
      均尚未與張正宗處理該票款，亦未告知該支票後續處理情形等語（參見本院九
      十二年易緝字第十號卷第四五頁筆錄），則被告自九十年六月二十五日迄同年
      七月六日前，有長達十二天的時間可以將該支票交付張正宗或告知該支票處理
      情形，惟被告捨此不為，反而旋於同年月二十六日持向證人乙○○調現，證人
      並於同年月二十七日將現金交付被告表見代理人徐慶豐，被告仍未將該情形告
      知張正宗，而將該現款據為己有，此顯非受任人替本人處理事務後，應有之表
      現，足證，被害人張正宗迭次指訴：未再委託被告甲○○向證人許慶智領取本
      案支票等情，與事實相符，足以憑採。被告前揭辯詞，顯屬卸責之詞，不足憑
      採。本案事證明確，被告未經授權，竟訛稱有代理權而取走本案支票，並調取
      現金成功之犯行，已經證明，應依法論科。
二、核被告所為，係犯刑法第三百三十九條第一項之詐欺罪。又被告前於八十三年間
    ，因違反肅清煙毒條例案件，經臺灣高等法院判處有期徒刑三年八月，於八十六
    年十二月十三日縮短刑期假釋出獄，指揮書執畢日期為八十九年一月二十一日，
    縮刑期滿日期為八十八年十二月二十日，期滿未經撤銷假釋執行完畢，此為被告
    所自承（參見本院九十二年易緝字第十號卷第四六頁筆錄），並有臺灣苗栗地方
    法院檢察署刑案資料查註紀錄表、臺灣高等法院被告全國前案紀錄表、法務部被
    告在監在押資料表各一份附卷可稽，其於五年內再犯本案有期徒刑以上之罪，係
    屬累犯，應依刑法第四十七條規定，加重其刑。爰審酌被告素行不佳、本案犯罪
    動機、目的、詐騙手段、犯罪所獲利益六萬八千元、迄今尚未償還被害人損害、
    犯後仍不知坦承犯行，態度不佳暨公訴檢察官予以從重量刑之請求等一切情狀，
    量處如主文所示之刑，以資警懲。
據上論斷，應依刑事訴訟法第二百九十九條第一項前段，刑法第三百三十九條第一項
、第四十七條，罰金罰鍰提高標準條例第一條前段，判決如主文。
本案經檢察官黃棋安到庭執行職務。
中      華      民      國    九十二   年     七     月     二十一      日
                                    臺灣苗栗地方法院刑事第二庭
                                          法  官   黃賢婷
右正本證明與原本無異。
如不服本判決，應於判決送達後十日內向本院提出上訴狀( 應附繕本 )。
                                          書記官  周巧屏
中      華      民      國    九十二   年     七     月     二十一      日
附錄法條
刑法第三百三十九條第一項
意圖為自己或第三人不法之所有，以詐術使人將本人或第三人之物交付者，處五年以
下有期徒刑、拘役或科或併科一千元以下罰金。


司法院資訊處製作；財團法人民間司法改革基金會備份。
